【裁判字號】    94,再,37
【裁判日期】    950125
【裁判案由】    更正土地登記
【裁判全文】
高雄高等行政法院裁定
                                九十四年度再字第三七號
聲 請 人    甲○○
相 對 人    屏東縣潮州地政事務所
代  表  人  乙○○○○
上列當事人間因更正土地登記事件，聲請人對最高行政法院中華
民國九十三年六月十七日九十三年度裁字第七二０號裁定聲請再
審，關於行政訴訟法第二百七十三條第一項第十三款部分，經最
高行政法院裁定（九十四年裁定字第一八六四號）移送本院審理
。本院裁定如下：
    主  文
再審之聲請駁回。
再審聲請費用由聲請人負擔。
    理  由
一、按「裁定已經確定，而有第二百七十三條之情形者，得準用
    本編之規定，聲請再審。」「有左列各款情形之一者，得以
    再審之訴對於確定終局判決聲明不服。但當事人已依上訴主
    張其事由或知其事由而不為主張者，不在此限：．．十三、
    當事人發見未經斟酌之證物或得使用該證物者。但以如經斟
    酌可受較有利益之裁判者為限。」行政訴訟法第二百八十三
    條、第二百七十三條第一項第十三款分別定有明文。又行政
    訴訟法第二百七十三條第一項第十三款雖規定當事人發見未
    經斟酌之證物或得使用該證物者得為再審事由，惟若其係依
    行政訴訟法第二百八十三條對訴訟行為合法與否之確定裁定
    聲請再審，其所提發見未經斟酌或得使用之證物，應指該證
    物足憑以為訴訟行為合法之認定，始有所謂有如經斟酌可受
    較有利益之裁定情形。又所謂當事人發現未經斟酌之證物，
    係指該證物在前訴訟程序時業已存在，而為當事人所不知或
    不能使用，今始知悉或得予利用者而言，且以如經斟酌可受
    較有利益之裁判者為限，始得據以提起再審之訴。此外，行
    政訴訟法第二百八十三條規定之準再審，係對於確定裁定聲
    請再審，是關於其聲請之裁判及開始程序後所為本案之裁判
    均應以裁定為之（陳計男著行政訴訟法釋論八十九年一月版
    第七一一頁），合先敘明。
二、經查，本件聲請人係因不服最高行政法院九十三年六月十七
    日九十三年度裁字第七二０號確定裁定聲請再審，其中對於
    依行政訴訟法第二百七十三條第一項第十三款規定所提之再
    審理由係謂：系爭土地（即屏東縣內埔鄉○○段二０三地號
    土地）調處及指界程序繫屬本院九十三年度訴字第九十一號
    爭訟，而非不得爭訟，最高行政法院裁定駁回理由竟以「已
    不得爭訟之地籍重測處分」駁回聲請人之上訴，即有行政訴
    訟第二百七十三條第一項第十三款規定當事人發見未經斟酌
    之證物或得使用該證物之情形，而得提起再審之訴云云。惟
    查，觀之前揭最高行政法院理由謂：「．．原審判決駁回上
    訴人於原審之訴之理由，無非係以被上訴人依據屏東縣政府
    所為公告確定之地籍重測結果，依土地法第四十六條之三規
    定，辦理土地標示變更登記，並無錯誤，自無從辦理更正登
    記，並說明本件無關乎塗銷登記等情，已如前述，惟觀之本
    件上訴意旨，並未就原判決前開認定及理由如何違背法令為
    具體之指摘，而僅就無關本案爭點且已不得爭訟之地籍重測
    處分部分，及引用與原登記無關之塗銷登記有關規定，指摘
    原判決違誤，揆之前揭說明，其上訴自難認為合法，應予駁
    回。」該確定裁定係認聲請人並未就原判決前開認定及理由
    如何違背法令為具體之指摘，因認其上訴為不合法，該項理
    由已足為駁回原告之上訴。至該判決理由雖補充謂聲請人「
    僅就無關本案爭點且已不得爭訟之地籍重測處分部分，及引
    用與原登記無關之塗銷登記有關規定，指摘原判決違誤」等
    語。惟最高行政法院既認系爭土地重測處分與該案爭點無關
    ，是系爭土地縱能爭訟，亦難憑以為有利聲請人該案件之認
    定，即無因之認聲請人該訴訟事件為合法。是該項主張尚無
    從憑之認定訴訟行為為合法，即無從因加以斟酌而可受較有
    利益之裁定，自與行政訴訟法第二百七十三條第一項第十三
    款規定要件尚不相符。又所謂當事人發現未經斟酌之證物，
    係指該證物在前訴訟程序時業已存在，而為當事人所不知或
    不能使用，今始知悉或得予利用者而言。查聲請人九十三年
    度訴字第九十一號土地鑑界事件，係屬訴訟案件，亦難認符
    合「證物」要件，此與行政訴訟法第二百七十三條第一項第
    十三款規定要件亦不相符。揆諸首揭說明，聲請人本件再審
    之聲請，即難謂為適法，應予駁回。
三、依行政訴訟法第二百八十三條、第二百七十八條第一項、第
    一百零四條、民事訴訟法第九十五條、第七十八條，裁定如
    主文。
中    華    民    國  九十五  年    一    月  二十五  日
                  第一庭審判長法  官  呂佳徵
                              法  官  林勇奮
                              法  官  蘇秋津
以上正本係照原本作成。
如不服本裁定，應於裁定送達後十日內以書狀敘明理由，經本院
向最高行政法院提出抗告（須按對造人數附具繕本）；並應預繳
送達用掛號郵票六份（每份三十四元）。
中    華    民    國  九十五  年    一    月  二十五  日
                              書記官  陳嬿如


司法院資訊處製作；財團法人民間司法改革基金會備份。
